【裁判字號】    97,簡上,144
【裁判日期】    980206
【裁判案由】    傷害
【裁判全文】
臺灣士林地方法院刑事判決             97年度簡上字第144號
上  訴  人  臺灣士林地方法院檢察署檢察官
上  訴  人
即  被  告  甲○○
上列上訴人因被告傷害案件，不服本院中華民國97年4 月30日96
年度士簡字第1381號第一審刑事簡易判決（聲請簡易判決處刑案
號：96年度偵字第6141號），提起上訴，本院管轄之第二審合議
庭判決如下：
    主  文
上訴駁回。
    事  實
一、甲○○係臺北市○○區○○路425 之431 號蘭開廈社區住戶
    ，並擔任蘭開廈社區管理委員會（下稱蘭開廈管委會）安全
    委員，丙○○則係蘭開廈管委會約聘之環保工作人員，兩人
    前因社區事務而生有怨隙，甲○○於民國95年12月1 日上午
    6 時30分許，前往上址蘭開廈社區地下2 樓環保分類室找丙○○質問，雙方一言不和發生口角，甲○○竟基於傷害人身
    體之犯意，先徒手搥打丙○○之胸口（此部分未成傷），又
    抓住丙○○右手臂向後推、甩，使丙○○因而撞倒後方櫃子
    ，其腰部亦撞及一旁桌子（此部分未成傷），致丙○○受有
    右肘內側紅腫併擦傷，範圍約8 ×5 公分之傷害。
二、案經丙○○告訴及臺北市政府警察局北投分局報告臺灣士林
    地方法院檢察署檢察官聲請簡易判決處刑。
    理  由
壹、程序方面：
    按被告以外之人於審判外之言詞或書面陳述，除法律有規定
    者外，不得作為證據，刑事訴訟法第159 條第1 項固有明文
    。惟被告以外之人於偵查中向檢察官所為之陳述，除顯有不
    可信之情況者外，得為證據；除前三條之情形外，下列文書
    亦得為證據：二、除顯有不可信之情況外，從事業務之人於
    業務上或通常業務過程所須製作之紀錄文書、證明文書；又
    被告以外之人於審判外之陳述，雖不符刑事訴訟法第159 條
    之1 至第159 條之4 之規定，而經當事人於審判程序同意作
    為證據，法院審酌該言詞陳述作成時之情況，認為適當，亦
    得為證據，當事人、代理人或辯護人於法院調查證據時，知
    有第159 條第1 項不得為證據之情形，而未於言詞辯論終結
    前聲明異議者，視為有前項之同意，同法第159 條之1 第2
    項、第159條之4第2款、第159 條之5 亦有明文。經查：
  (一)證人即告訴人丙○○、證人乙○○於偵查中向檢察官所為之
    陳述，業經具結，又無顯有不可信之情況，依據刑事訴訟法
    第159 條之1 第2 項之規定，自得作為證據。
  (二)臺北市聯合醫院病歷資料，係從事業務之醫師通常業務過程
    所須製作之紀錄文書，本院審酌上開證據並無顯有不可信之
    情況，爰依刑事訴訟法第159 條之4 第2 款之規定，認應具
    有證據能力。
  (三)臺北市立聯合醫院甲種診斷書，以及證人丙○○、乙○○於
    警詢中之陳稱，公訴人、被告迄至言詞辯論終結前均不爭執
    其證據能力，亦未再聲明異議，本院審酌上開證據資料製作
    時之情況，尚無違法不當及證明力明顯過低之瑕疵，亦認為
    以之作為證據應屬適當，揆諸刑事訴訟法第159 條之5 之規
    定，亦認前揭證據資料有證據能力。
貳、實體方面：
一、訊據被告甲○○固坦承於上開時地與告訴人丙○○發生口角
    ，並推倒櫃子等情，惟否認有何傷害之犯行，辯稱：伊未曾
    碰觸到告訴人身體云云，惟查：
  (一)證人即告訴人丙○○迭於警詢、偵查中及本院審理時證稱：
    伊為蘭開廈社區之清潔環保人員，之前與被告相處不錯，後
    因社區修繕事宜與被告發生衝突，此後被告極欲趕走伊。當
    天早上6 時30分許，伊與伊太太在地下環保室，被告進來時
    即不斷辱罵伊與伊太太，又用右手搥伊胸口問伊有沒有聽到
    ，但力氣沒有非常大，故這部分驗不出傷，然後拉著伊右手
    往後面推、甩，伊先把身後櫃子撞倒，跌下來尾椎腰部也有
    撞旁邊桌子，但腰部部分也沒有很嚴重，所以驗傷單亦未記
    載。又整個過程伊很緊張，腦袋一片空白，根本無法控制自
    己的身體，無法詳細記憶被告動作。而他字卷第9 頁至第11
    頁之照片即為事發地點照片，該場所東西凌亂係本件事發造
    成等被害經過（見臺灣士林地方法院檢察署96年度他字第67
    6 號卷第21頁至第24頁、96年度偵字第6141號卷第16頁至第
    18頁、本院卷第106頁至第111頁）。
  (二)證人即丙○○之妻乙○○亦於警詢、偵查中及本院審理時證
    稱：當時早上六點半左右，伊與告訴人正在整理垃圾，被告
    進入環保室後，有說一些很難聽的話，伊等不理被告，被告
    即先用拳頭搥告訴人胸口，又用右手抓住告訴人右手往後推
    ，推到櫃子那邊，致使櫃子倒下，也有撞到後方桌子，而被
    告抓告訴人手之後，告訴人有把手給伊看，伊有看到傷勢，
    也說要去驗傷等目擊經過（見臺灣士林地方法院檢察署96年
    度他字第676 號卷第27頁至第29頁、96年度偵字第6141號卷
    第17頁、本院卷第103頁至第106頁）。
  (三)被告雖辯稱告訴人及證人於警詢、偵查中分別證稱被告以右
    手、雙手毆打告訴人，毆打之方式又有抓、拉、砸、甩、撞
    ，造成之傷害有擦傷、挫傷，而有證詞前後矛盾不一之情，
    顯不足採云云，然被告傷害告訴人之事實，業經上開告訴人
    、證人分別證述在案，觀諸渠等證詞雖略有出入，然案發突
    然、過程動態，證人可能因其視線角度、所在位置、注意力
    集中焦點不同，導致觀察所得產生差異，且個人表達意思之
    能力與方式，亦因其教育程度、生活經驗、語言習慣之不同
    ，致使所述內容稍有歧異，惟渠等就被告有傷害告訴人一事
    ，彼此證述並無齟齬之處，主要基本事實之陳述既大致相符
    ，而於真實性無礙，則上開證人之證詞自堪採憑，況被告亦
    於本院審理時自承當時與告訴人發生口角，並將櫃子推倒等
    情（見本院卷第114 頁至第115 頁），核與上開告訴人、證
    人所證述情節亦有吻合之處，足見被告確因與告訴人發生口
    角衝突，而抓住告訴人右手臂向後推、甩，使其撞及後方櫃
    子、桌子，是被告空言指摘告訴人、證人於警詢、偵查中前
    後證述不一，顯有矛盾云云，不足為採。
  (四)此外，復有臺北市立聯合醫院甲種診斷書及該院病歷資料、
    現場照片6 張在卷可憑（見臺灣士林地方法院檢察署96 年
    度他字第676 號卷第9 頁至第11頁、第12頁、本院卷第60頁
    至第63頁），被告雖辯稱該甲種診斷書載明告訴人為擦傷，
    而病歷資料之急診處方明細卻記明為挫傷，顯有矛盾云云，
    然查該臺北市立聯合醫院急診病歷已明確記載告訴人受有右
    肘內側紅腫範圍約8 ×5 公分之傷害，且該院急診護理記錄
    亦明確勾選告訴人當時皮膚狀態為擦傷，有該等病歷資料附
    卷供參（見本院卷第60頁背面、第61頁背面），是該甲種診
    斷書依據上開病歷資料記載告訴人為擦傷，並無任何矛盾之
    處，至於該急診處方明細記明告訴人為挫傷等情，應僅為用
    語之不同，尚難認有何顯不相符之情，被告上開所辯顯無理
    由。
  (五)綜上，被告確於上開時地，抓住告訴人右手臂向後推、甩，
    使告訴人撞及後方櫃子、桌子，並受有右肘內側紅腫併擦傷
    ，範圍約8 ×5 公分之傷害之事實，應堪予認定。本件事證
    明確，被告犯行堪以認定，應予依法論科。至於被告另行聲
    請勘驗案發現場狀況，惟本件犯罪事實已臻明瞭，無再調查
    之必要，且此又與被告是否成立犯罪無重要關係，故毋庸勘
    驗，併此敘明。
二、核被告所為，係犯刑法第277 條第1 項之傷害罪。原審認定
    被告犯行明確，兼衡其犯罪之手段、目的、動機、所產生之
    危害等一切情狀，量處拘役40日，諭知易科罰金之折算標準
    ，並依中華民國96年罪犯減刑條例規定，減為拘役20日，並
    諭知易科罰金之折算標準，其認事用法均無違誤，量刑亦係
    妥適，被告仍執陳詞否認犯行，要無可採，其上訴為無理由
    ，應予駁回。
三、至公訴人上訴稱；第一審量刑過輕云云，惟按量刑之輕重，
    係事實審法院得依職權自由裁量之事項，茍已斟酌刑法第57
    條各款所列情狀而未逾越法定刑度，則不得遽指為違法；又
    刑罰之量定屬法院自由裁量之職權行使，但仍應審酌刑法第
    57條所列各款事由及一切情狀，為酌量輕重之標準，並非漫
    無限制，在同一犯罪事實與情節，如別無其他加重或減輕之
    原因，下級法院量定之刑，亦無過重或失輕之不當情形，則
    上級法院對於下級法院之職權行使，原則上應予尊重（最高
    法院72年度臺上字第6696號判例、85年度臺上字第2446號判
    決意旨參照）。由上可知，法律固賦予法官自由裁量權，但
    此項裁量權之行使，並非得以任意或自由為之，仍應受一般
    法律原則之拘束，必須符合法律授權之目的，並受法律秩序
    之理念、法律感情及慣例所規範，法官量刑權雖係受法律拘
    受之裁量原則，但其內涵仍將因各法官之理念、價值觀、法
    學教育背景之不同而異，是以自由裁量之界限仍難有客觀之
    解答，端賴法官於個案審判時，依個案事由加以審酌，若無
    裁量濫用情事，難謂有不當之處。經查，原審以本件被告犯
    刑法第277 條第1 項之傷害罪，判處拘役40日，諭知易科罰
    金之折算標準，並依中華民國96年罪犯減刑條例規定，減為
    拘役20日，並諭知易科罰金之標準，並未逾越上開法律規定
    之範圍，亦無濫用權限之情事，尚難謂有何違法可言。況本
    件被告甲○○尚無前科，此有臺灣高等法院被告前案紀錄表
    1 份在卷可佐，原審判處上開刑罰，也足收懲儆之效，所為
    量刑並無違法不當。是公訴人上訴指摘原審量刑過輕，亦無
    理由，自應將其上訴駁回。
據上論斷，應依刑事訴訟法第455 條之1 第1 項、第3 項、第36
8 條，判決如主文。
本案經檢察官王巧玲到庭執行職務
中    華    民    國    98    年    2    月    6     日
                  刑事第二庭審判長法  官  蔡明宏
                                  法  官  賴邦元
                                  法  官  劉育琳
以上正本證明與原本無異。
本件不得上訴。
                                  書記官  朱宮瑩
中    華    民    國    98    年    2     月    6     日


司法院資訊處製作；財團法人民間司法改革基金會備份。
